【裁判字號】    98,訴,235
【裁判日期】    980331
【裁判案由】    違反毒品危害防制條例
【裁判全文】
臺灣嘉義地方法院刑事判決               98年度訴字第235號
公  訴  人  臺灣嘉義地方法院檢察署檢察官
被      告  甲○○
                      巷17弄.
                    現另案羈押於台灣嘉義看守所
上列被告因違反毒品危害防制條例案件，經檢察官提起公訴（98
年度毒偵字第298號），被告於本院行準備程序時就被訴事實為
有罪之陳述，經本院合議庭裁定由受命法官改依簡式審判程序審
理，判決如下：
    主  文
甲○○施用第一級毒品，累犯，處有期徒刑玖月。
    犯 罪 事 實
一、甲○○前因竊盜案件經臺灣桃園地方法院以96年度桃簡字第
    545號判決判處有期徒刑4月，嗣經該院以96年度聲減字第16
    15號裁定減為有期徒刑2月，於民國97年3月2日縮刑期滿執
    行完畢。
二、甲○○另因施用毒品案件，經臺灣桃園地方法院以87年度毒
    聲字第3227號裁定送觀察、勒戒後，因無繼續施用毒品之傾
    向，於88年1月12日釋放，並經臺灣桃園地方法院檢察署檢
    察官以87年度偵字第16939號為不起訴處分確定。又因施用
    第一、二級毒品案件，經臺灣桃園地方法院91年度毒聲字第
    17號裁定送觀察、勒戒後，認有繼續施用傾向，經該院以91
    年度毒聲字第2732號裁定令入戒治處所施以強制戒治，嗣於
    92年2月26日停止強制戒治處分而釋放，刑案部分另經該院
    以91年度訴字第1559號判決判處應執行有期徒刑1年確定。
    竟仍不知悔改，復基於施用第一級毒品海洛因、第二級毒品
    甲基安非他命之犯意，於98年1月6日上午6、7時許，在桃園
    縣大溪鎮○○路其上班處所之卡拉ＯＫ店，以將海洛因、甲
    基安非他命混合置入香菸吸食方式，同時施用海洛因、甲基
    安非他命1次，嗣其於98年1月7日上午10時10分許，經過嘉
    義縣太保市○○路○段64號時，因形跡可疑，經警盤查後，
    徵得其同意採尿送驗，結果呈嗎啡與甲基安非他命陽性反應
    。
三、案經嘉義縣警察局水上分局報告臺灣嘉義地方法院檢察署檢
    察官偵查起訴。
    理  由
一、本件係經被告甲○○於準備程序當庭表示認罪，而經本院裁
    定以簡式審判程序加以審理，則依據刑事訴訟法第273條之2
    、同法第159條第2項之規定，不適用傳聞法則有關限制證據
    能力之相關規定，合先敘明。
二、上開犯罪事實，業據被告於本院審理時坦承不諱，且其上開
    所排放之尿液，經以氣相層析質譜法（ＧＣ／ＭＳ）確認鑑
    定，檢驗結果確呈海洛因代謝物嗎啡（按施用海洛因後，經
    人體之水解代謝作用，會呈嗎啡陽性反應）陽性反應、及甲
    基安非他命之陽性反應，此有臺灣檢驗科技股份有限公司濫
    用藥物尿液檢驗報告（檢體編號：水A03）、代號與真實姓
    名對照表各1份在卷可資佐證。足認被告上開任意性自白與
    事實相符。
三、按施用第一、二級毒品為犯罪行為，毒品危害防制條例第10
    條定有處罰明文。故施用第一、二級毒品者，依前揭規定本
    應科以刑罰，惟基於刑事政策，對合於一定條件之施用者，
    則依同條例第20條、第23條之規定，施以觀察、勒戒或強制
    戒治之保安處分。又毒品危害防制條例於92年7月9日修正公
    布，自93年1月9日施行，刪除二犯及三犯之規定，一改修法
    前繁雜之處遇程序，並認施用毒品者係屬病患性犯人，以觀
    察、勒戒戒除其身癮，並以強制戒治去除其心癮。其中第20
    條、第23條將施用毒品之刑事處遇程序，區分為「初犯」及
    「五年內再犯」、「五年後再犯」。依其立法理由之說明：
    「初犯」，經觀察、勒戒或強制戒治後，應為不起訴處分或
    不付審理之裁定；經觀察、勒戒或強制戒治執行完畢釋放後
    ，「五年內再犯」者，因其再犯率甚高，原實施之觀察、勒
    戒及強制戒治既已無法收其實效，爰依法追訴或裁定交付審
    理。至觀察、勒戒或強制戒治執行完畢釋放後，「五年後再
    犯」者，前所實施之觀察、勒戒或強制戒治已足以遮斷其施
    用毒品之毒癮，為期自新及協助其斷除毒癮，仍適用「初犯
    」規定，先經觀察、勒戒或強制戒治之程序。從而依該次修
    正後之規定，僅限於「初犯」及「五年後再犯」2種情形，
    始應先經觀察、勒戒或強制戒治之程序。倘被告於五年內已
    再犯，經依法追訴處罰，縱其第3次（或第3次以上）再度施
    用毒品之時間，在初犯經觀察、勒戒或強制戒治執行完畢釋
    放5年以後，已不合於「五年後再犯」之規定，且因已於「
    五年內再犯」，顯見其再犯率甚高，原實施觀察、勒戒或強
    制戒治，已無法收其實效，即應依該條例第10條處罰（最高
    法院97年度第5次刑事庭會議參照）。查被告前因施用毒品
    案件，經臺灣桃園地方法院以87年度毒聲字第3227號裁定送
    觀察、勒戒後，因無繼續施用毒品之傾向，於88年1月12日
    釋放，並經臺灣桃園地方法院檢察署檢察官以87年度偵字第
    16939號為不起訴處分確定。又因施用第一、二級毒品案件
    ，經臺灣桃園地方法院91年度毒聲字第17號裁定送觀察、勒
    戒後，認有繼續施用傾向，經該院以91年度毒聲字第2732號
    裁定令入戒治處所施以強制戒治，嗣於92年2月26日停止強
    制戒治處分而釋放，刑案部分另經該院以91年度訴字第1559
    號判決判處應執行有期徒刑1年確定，有臺灣高等法院被告
    前案紀錄表1份附卷可憑，是被告於初犯經觀察、勒戒完畢
    釋放後，於5年內已再犯，並經依法追訴處罰，雖其本件再
    度施用毒品之時間，在初犯經觀察、勒戒執行完畢釋放5年
    以後，已不合於「5年後再犯」之規定，依上開決定，應依
    法追訴處罰甚明。本件事證明確，被告施用第一級毒品及第
    二級毒品之犯行均堪予認定，應依法論科。
四、核被告所為，係犯毒品危害防制條例第10條第1項之施用第
    一級毒品罪，及同條例第10條第2項之施用第二級毒品罪。
    被告施用前持有第一級毒品海洛因及第二級毒品甲基安非他
    命之低度行為應為施用之高度行為所吸收，均不另論罪。被
    告以一施用毒品行為，同時施用海洛因、甲基安非他命，係
    一行為觸犯數罪名，為想像競合犯，應依刑法第55條規定從
    一重之施用第一級毒品罪論處。又被告有犯罪事實欄一所示
    科刑及執行完畢情形，有臺灣高等法院被告前案紀錄表1份
    在卷可稽，其受徒刑之執行完畢後，5年以內故意再犯本件
    有期徒刑以上之罪，為累犯，應依刑法第47條第1項規定加
    重其刑。爰審酌被告曾因施用毒品經強制戒治，猶未知警惕
    而再犯本案，足見其未徹底戒除施用毒品，惟念及施用毒品
    本質上係戕害自身健康之行為，尚未嚴重破壞社會秩序或侵
    害他人權益，且被告坦承犯行、犯後態度尚屬良好暨其犯罪
    之動機、目的、手段、高中肄業之智識程度等一切情狀，量
    處如主文所示之刑。
據上論斷，應依刑事訴訟法第273條之1第1項、第299條第1項前
段，毒品危害防制條例第10條第1項、第2項，刑法第11條前段、
第55條、第47條第1項，判決如主文。
本案經檢察官王輝興到庭執行職務。
中    華    民    國    98    年    3    月    31    日
                  刑事第五庭    法  官  啟夫
以上正本證明與原本無異。
如不服本判決應於收受判決後10日內向本院提出上訴書狀，並應
敘述具體理由；其未敘述上訴理由者，應於上訴期間屆滿後20日
內向本院補提理由書（均須按他造當事人之人數附繕本）「切勿
逕送上級法院」。
中    華    民    國    98    年    3    月    31    日
                                書記官  侯麗茹
附錄本案論罪科刑法條全文：
毒品危害防制條例第10條：
施用第一級毒品者，處6月以上5年以下有期徒刑。
施用第二級毒品者，處3年以下有期徒刑。


司法院資訊處製作；財團法人民間司法改革基金會備份。
